臺灣彰化地方法院員林簡易庭民事判決
                                    110年度員國簡字第1號
原      告  黃柏勝  
被      告  國立員林高級中學

法定代理人  游源忠  
訴訟代理人  林尚瑜律師
上列當事人間請求國家賠償事件，本院於民國110年2月26日言詞
辯論終結，判決如下：
    主  文
原告之訴駁回。
訴訟費用新臺幣貳仟陸佰陸拾捌元由原告負擔。
    事實及理由
一、原告主張：原告前向被告學校校長甲○○以Email方式投訴被
    告學校學生蔡生不知法律明確規範，聽從他人指示而誤觸法
    網等內容，而該Email內容依法應列為密件不得外流，然被
    告學校校長甲○○卻故意將該Email內容外流於蔡生家人，導
    致原告配偶乙○○以該Email內容作為訴訟攻擊。另被告學校
    校長甲○○又唆使被告學校學務主任非法不當處理及利用原告
    個資進行電話騷擾，並捏造原告危害被告學校並辱罵被告學
    校秘書等不實說法，據此向原告任職機關之其他人員毀謗原
    告之名譽，嚴重侵害原告名譽及隱私，被告學校校長甲○○故
    意將該Email內容外流之行為，已涉犯刑法第132條之洩漏國
    防以外之秘密罪、個人資料保護法第15條、第16條、第41條
    之非法處理及利用個資，因此，依國家賠償法之規定提起本
    件訴訟等語。並聲明：被告應給付原告新臺幣（下同）20萬
    元及自起訴狀繕本送達翌日起至清償日止，按年息5%計算之
    利息。
二、被告則以：原告就其所主張之被告學校校長甲○○故意將該Em
    ail內容外流於蔡生家人一情，僅向被告申請國賠10萬元，
    與本案所起訴之20萬元，尚有10萬元未經國賠協議先行。另
    該Email內容是蔡生法定代理人依法向被告學校辦理閱卷程
    序影印取得，並非原告配偶乙○○自被告學校取得，原告與其
    配偶乙○○間有無訴訟，被告學校並不清楚，被告學校並未介
    入原告與其配偶乙○○間之訴訟。又該Email內容並無依個人
    資料保護法須保密之個人資料內容以及依法應保密之事項。
    另被告學校僅有查詢原告任職之機關有無原告此位職員而已
    ，並沒有施壓等語。並聲明：原告之訴駁回。
三、本院之判斷：
  ㈠按依國家賠償法第2條第2項請求損害賠償者，乃以該公務員
    所屬機關為賠償義務機關，並應先以書面向賠償義務機關請
    求之；賠償義務機關拒絕賠償，或自提出請求之日起逾30日
    不開始協議，或自開始協議之日起逾60日協議不成立時，請
    求權人得提起損害賠償之訴。國家賠償法第9條第1項、第10
    條第1項、第11條第1項前段分別定有明文。是以「協議」乃
    為訴請國家賠償之先行程序至明，若有違反者，其訴自難認
    為合法（最高法院95年度台上字第1673號判決意旨參照）。
  ⒈原告主張其前向被告學校校長甲○○以Email方式投訴被告學校
    學生蔡生不知法律明確規範，聽從他人指示而誤觸法網等內
    容，而該Email內容依法應列為密件不得外流，然被告學校
    校長甲○○卻故意將該Email內容外流於蔡生家人，導致原告
    配偶乙○○以該Email內容作為訴訟攻擊等情，而向被告學校
    請求賠償10萬元，經被告於109年10月16日以109年度國賠字
    第2號拒絕賠償書拒絕賠償，此有該拒絕賠償書可稽，是原
    告就此部分事實已依國家賠償法之規定踐行與賠償義務機關
    協議先行之程序，被告雖辯原告就其所主張之被告學校校長
    甲○○故意將該Email內容外流於蔡生家人一情，僅向被告申
    請國賠10萬元，與本案所起訴之20萬元，尚有10萬元未經國
    賠協議先行一情，應有所誤解，則原告就此部分事實對被告
    提起本件國家賠償訴訟，程序尚無不合。
  ⒉又原告主張被告學校校長甲○○唆使被告學校學務主任非法不
    當處理及利用原告個資進行電話騷擾，並捏造原告危害被告
    學校並辱罵被告學校秘書等不實說法，據此向原告任職機關
    之其他人員毀謗原告之名譽等情，與109年度國賠字第2號拒
    絕賠償書兩相對照以觀，原告以書面向被告學校請求國家賠
    償之基礎事實即前向被告學校校長甲○○以Email方式投訴被
    告學校學生蔡生不知法律明確規範，聽從他人指示而誤觸法
    網等內容，而該Email內容依法應列為密件不得外流，然被
    告學校校長甲○○卻故意將該Email內容外流於蔡生家人，導
    致原告配偶乙○○以該Email內容作為訴訟攻擊等情，顯然迥
    異於原告此部分主張即被告學校校長甲○○唆使被告學校學務
    主任非法不當處理及利用原告個資進行電話騷擾，並捏造原
    告危害被告學校並辱罵被告學校秘書等不實說法，據此向原
    告任職機關之其他人員毀謗原告之名譽等情，則原告就此部
    分事實因迄未踐行與被告學校即賠償義務機關之協議先行程
    序而顯非適法。
  ㈡原告主張其前向被告學校校長甲○○以Email方式投訴被告學校
    學生蔡生不知法律明確規範，聽從他人指示而誤觸法網等內
    容之事實，此有原告所提該郵件內容可證，且為被告所不爭
    執，自應堪信為真實。惟原告又主張被告學校校長甲○○故意
    將該Email內容外流於蔡生家人，導致原告配偶乙○○以該Ema
    il內容作為訴訟攻擊等情，被告學校應負國家賠償責任，則
    為被告學校所否認，並以前詞置辯，惟查：
  ⒈按當事人主張有利於己之事實者，就其事實有舉證之責任，
    民事訴訟法第277條前段定有明文。是民事訴訟如係由原告
    主張權利者，應先由原告負舉證之責，若原告先不能舉證，
    以證實自己主張之事實為真實，則被告就其抗辯事實即令不
    能舉證，或其所舉證據尚有疵累，亦應駁回原告之請求。又
    公務員於執行職務行使公權力時，因故意或過失不法侵害人
    民自由或權利者，國家應負損害賠償責任，固為國家賠償法
    第2條第2項所明定；惟人民依此規定請求國家賠償，仍以公
    務員具有故意或過失，且其行為係屬不法為要件。本件原告
    主張任職於被告學校校長甲○○之公務員故意不法侵害原告權
    利，既為被告所否認，依上說明，自應由原告就此部分，負
    舉證之責。
  ⒉原告所舉證人乙○○即原告配偶於本院110年2月26日言詞辯論
    期日具結證述：該Email內容是伊弟弟即蔡生父親交給伊，
    而伊在離婚訴訟中將之交付法院。伊弟弟是向被告學校申請
    取得該郵件內容等語，核與被告所提蔡生父親及蔡生於000
    年00月0日具名向被告申請閱覽該Email內容之申請書相符，
    應可證該申請書為真正以及證人乙○○上開證詞為可信。而原
    告主張證人乙○○與原告屬立場對立，且證述避重就輕等語，
    並未舉證證明之，尚不可採信。
  ⒊另原告雖又舉最高法院108年度台上字第3125號刑事判決裁判
    要旨、被告校長甲○○回復Email內容、另案離婚訴訟案件乙○
    ○所提出之證據名稱、教育部落實檢舉（陳情）人身分保密
    措施、教育部函文、被告學校函文及教育部借閱須知等件欲
    佐證其主張為真實，但該等文件並不足證明原告上開主張為
    真正。
  ⒋本件原告既無法舉證證明被告學校所屬公務員即校長甲○○本
    人有將該Email內容外流予他人之行為，則被告學校之國家
    賠償責任亦無由發生，基此，原告請求被告學校賠償其因被
    告所屬公務員即校長甲○○本人有將該Email內容外流予他人
    之行為，所受之損害，誠難憑採。
四、綜上，原告依國家賠償法規定，請求被告給付20萬元及自起
    訴狀繕本送達翌日起至清償日止，按年息5%計算之利息，為
    無理由，應予駁回。
五、本件事證已臻明確，兩造其餘主張、陳述及所提之證據暨攻
    擊防禦方法，核與判決結果不生影響，自無逐一論駁之必要
    。
六、訴訟費用負擔之依據：民事訴訟法第78條。本件訴訟費用額
    共計2,668元(即原告所繳第一審裁判費2,100元及證人旅費5
    68元)，應由敗訴之原告負擔。
中    華    民    國  110    年    3   月      26    日
                  臺灣彰化地方法院員林簡易庭
                        法  官  楊鑫忠
以上正本係照原本作成。
如對本判決不服，得於送達後20日內以判決違背法令為理由，向
 本院提起上訴狀(須附繕本)。
中    華    民    國   110   年   3   月     26     日
                        書記官  張清秀